【裁判字號】    92,訴,1226
【裁判日期】    920610
【裁判案由】    偽造文書
【裁判全文】
臺灣板橋地方法院刑事判決                        九十二年度訴字第一二二六號
    公  訴  人  臺灣板橋地方法院檢察署檢察官
    被      告  乙○○
右列被告因偽造文書案件，經檢察官提起公訴（九十二年度偵字第七○二五號），本
院判決如左：
    主  文
乙○○行使偽造私文書，足以生損害於公眾及他人，累犯，處有期徒刑肆月，如易科
罰金，以參佰元折算壹日。
國民身分證申請書上偽造之「甲○○」署押、印文各壹枚、國民身分證申請書上及核
發乙○○國民身分證上所貼甲○○之照片各壹枚，均沒收。
    事  實
一、乙○○前曾於民國八十六年九月三十日，因麻醉藥品管理條例案件經本院判處有
    期徒刑六月確定，於八十六年十一月五日易科罰金執行完畢，猶不知悔改，復明
    知己非「甲○○」且未於桃園縣私立光啟高級中學附設高級中學工商職業進修補
    習學校（下稱光啟高級職業學校）就讀，詎為改善家中經濟謀求工職，竟於民國
    八十八年二月間某日，在台北縣新莊市○○街一二六號五樓自家住處，擅自竊取
    其兄甲○○所有之光啟高級職業學校畢業證書及印章一枚（竊盜部分未據甲○○
    告訴），進而八十八年二月十二日，持前開「甲○○」畢業證書、「甲○○」印
    章一枚及其本身之照片，前往台北縣新莊市○○路一五○號二樓之台北縣新莊市
    戶政事務所，冒稱其係「甲○○」，以甲○○之國民身分證於八十八年一月廿二
    日遺失為由，申請補發身分證，而在補領國民身分證申請書「申請人」欄偽造「
    甲○○」之簽名並盜蓋「甲○○」之印章為申請人，偽造甲○○名義之請領國民
    身分證申請書一紙，持該補領國民身分證申請書向該戶政機關承辦人員行使，使
    該不知情之承辦人歐綠榆誤認係甲○○本人親自辦理而接受其申請，將原身分證
    遺失、甲○○申請補發之不實事項，登載於職務上掌管之戶籍資料上，並據以製
    作貼有乙○○照片之甲○○不實之國民身分證，足以生損害於甲○○及戶籍管理
    之正確性。嗣因甲○○於九十一年八月七日向台北縣新莊市戶政事務所申請國民
    身分證時，始察覺上情而報警處理。
二、案經台北縣政府警察局新莊分局報告臺灣板橋地方法院檢察署檢察官偵查起訴。
    理  由
一、訊據被告乙○○就右揭犯罪事實，迭於警詢、偵查及本院審理中供承不諱，與被
    害人甲○○指述及證人歐綠榆證述之情節互核相符，並有新莊市戶政事務所八十
    八年二月十二日補領國民身分證申請書、光啟高級中學工商職業進修補習學校畢
    業證書影本、甲○○之切結書等在卷足憑，足認被告前揭自白與事實相符，堪予
    採信，本件事證明確，被告犯行已堪認定，自應依法論科。至公訴意旨另以：「
    於八十八年二月下旬，乙○○並持該國民身分證至新莊市○○路上某羊乳公司應
    徵工作，予以行使，而致生損害於戶政機關對於戶籍管理之正確性、甲○○本人
    及該公司人事管理之正確性」云云，然公訴意旨雖稱「行使」，既未指明被告此
    部分所涉犯嫌為何，而戶政機關核發之身分證本屬有權製作機關所為，非得認為
    係偽造之特種文書，被告此部分行為應已在使公務員為不實登載犯行部分予以評
    價，似難另成立他罪，附此敘明。
二、核被告所為，係犯刑法第二百十六條、第二百十條之行使偽造私文書罪及第二百
    十四條之使公務員為不實登載罪，其偽造印文、署押，均為偽造私文書之階段行
    為，不另論罪。其偽造私文書之低度行為，為行使偽造私文書之高度行為所吸收
    ，僅論以行使偽造私文書罪。又其所犯行使偽造私文書罪與使公務員為不實登載
    罪有方法結果之牽連關係，屬裁判上一罪，應從一重之行使偽造私文書罪處斷。
    被告前曾於八十六年九月三十日，因麻醉藥品管理條例案件經本院判處有期徒刑
    六月確定，於八十六年十一月五日易科罰金執行完畢，於有期徒刑執行完畢後，
    五年內再犯本件有期徒刑以上之罪，為累犯，應依法加重其刑。爰審酌被告冒名
    申請補發身分證，膽大妄為，對被害人、公眾及戶政機關可能造成之損害，及犯
    後坦承犯行，深表悔意，僅用以應徵工作，危害尚輕等一切情狀，量處如主文所
    示之刑，以示警懲，並諭知易科罰金折算標準（被告行為後，刑法第四十一條業
    於九十年一月十日修正公布施行，於同年一月十二日生效，該法第四十一條第一
    項前段將得易科罰金之範圍由「犯最重本刑為三年以下有期徒刑以下之刑之罪」
    修正擴大為「犯最重本刑為五年以下有期徒刑以下之刑之罪」，更有利於被告，
    應依刑法第二條第一項前段之規定，適用裁判時之法律即刑法第四十一條第一項
    前段）。
三、國民身分證申請書上偽造之「甲○○」之印文、署押各壹枚，均應依刑法第二百
    十九條之規定宣告沒收。另國民身分證申請書上及核發甲○○國民身分證上所貼
    乙○○照片各乙張，為被告所有且供犯罪所用之物，應依刑法第三十八條第一項
    第二款之規定沒收。
據上論斷，應依刑事訴訟法第二百九十九條第一項前段，刑法第二條第一項前段、第
二百十六條、第二百十條、第二百十四條、第五十五條、第二百十九條、第三十八條
第一項第二款、第四十一條第一項前段，罰金罰鍰提高標準條例第一條前段、第二條
，判決如主文。
本案經檢察官顏妃琇到庭執行職務。
中      華      民      國    九十二    年      六      月      十      日
                              臺灣板橋地方法院刑事第五庭
                                      法  官  王  偉  光
右正本證明與原本無異。
如不服本判決，應於判決送達後十日內，向本院提出上訴狀。
                                      書記官  陳  怡  君
中      華      民      國    九十二    年      六      月      十二    日
附錄本案論罪科刑法條全文：
刑法第二百十條：
偽造、變造私文書，足以生損害於公眾或他人者，處五年以下有期徒刑。
刑法第二百十六條：
行使第二百十條至第二百十五條之文書者，依偽造、變造文書或登載不實事項或使登
載不實事項之規定處斷。
刑法第二百十四條
明知為不實之事項，而使公務員登載於職務上所掌之公文書，足以生損害於公眾或他
人者，處三年以下有期徒刑、拘役或五百元以下罰金。


司法院資訊處製作；財團法人民間司法改革基金會備份。
